臺灣臺北地方法院民事簡易判決
110年度北金簡字第6號
原      告  洪世雄  

被      告  元大期貨股份有限公司


法定代理人  林添富  
訴訟代理人  林怡蒼  
            吳亞儒  
上列當事人間請求返還款項事件，本院於中華民國111年1月25日
言詞辯論終結，判決如下：
    主      文
原告之訴駁回。
訴訟費用新臺幣壹仟參佰參拾元由原告負擔。
    事實及理由
一、原告主張：原告在被告投資期貨，投資小額並且保守，小輸
    小贏，大致打平，如不計手續費及期交稅，總計沒有甚麼盈
    虧，民國109年初，從被告營業員得知，原告保證金帳戶已
    無保證金餘額，不能下單交易，然依臺灣期貨交易所股份有
    限公司(下稱期交所)提供之原告全部所有交易資料，及原告
    保證金入金和出金資料計算，原告保證金餘額作業明顯有誤
    ，造成原告從沒有盈虧變成虧損新臺幣(下同)130,000元(加
    上手續費及期交稅，則虧損約200,000元)，原告入保證金43
    0,000元，出金228,000元，手續費及期交稅以72,000元扣除
    ，實際小虧9,500元，原告應尚有保證120,500元(計算式：0
    000000000000000000-0000＝120500)，原告於109年8月將上
    開資料交付被告，被告雖承諾查核及計算，然事後卻藉詞推
    託不處理，爰依侵權行為法律關係，請求被告返還保證金12
    0,500元，為此提起本件訴訟等語，並聲明：被告應給付原
    告120,500元。
二、被告則以：原告於91年12月6日與被告(原名：寶來期貨股份
    有限公司)簽立受託契約等開戶文件，開立期貨交易帳戶(帳
    號為899849號)，原告與被告間之法律關係應屬行紀關係，
    又參原告提出之期交所成交資料所示，原告自92年1月7日至
    93年2月13日期間從事期貨交易，被告依法應於原告交易當
    日寄送買賣報告書及按月寄送買賣報告書及按月寄送對帳單
    ，原告遲至109年初始主張其從未收受上開文件，顯與常理
    有違；另據被告系統查詢資料顯示，原告最後交易日為93年
    5月7日(含原告進行期貨交易或申請出金、入金等交易紀錄)
    ，原告期貨帳戶迄無保證金餘額，核以原告提出之匯款明細
    ，可證原告93年5月7日最後出金128,909元，原告期貨帳戶
    保證金餘額即歸零，是以遲至93年6月被告寄送月對帳單時
    ，已如實記載於該月月對帳單，如原告就其期貨帳戶保證金
    為零乙節，有所爭執，原告尚可於當時請求確認或返還款項
    ，故原告返還款項之請求權，應自93年6月起算消滅時效，
    已於108年6月屆滿，原告遲至109年始宣稱從未收受買賣報
    告書及對帳單，並於本件起訴要求返還其自行估算之保證金
    餘額，已罹於時效，另原告曾向財團法人金融消費保護中心
    (下稱金融消保中心)提起評議，經金融消保中心評議決定難
    為有利於原告之判斷等語，資為抗辯，並聲明：原告之訴駁
    回。
三、本院得心證之理由：
　㈠按因侵權行為所生之損害賠償請求權，自請求權人知有損害
    及賠償義務人時起，二年間不行使而消滅，自有侵權行為時
    起，逾十年者亦同，民法第197條第1項定有明文。而所謂「
    知」有損害及賠償義務人之知，係指明知而言。其因過失而
    不知者，並不包括在內。如當事人間就「知」之時間有所爭
    執，應由賠償義務人就請求權人知悉前之事實負舉證責任(
    最高法院72年度台上字第1428號判決要旨參照)。
  ㈡原告主張於109年初始從被告營業員得知，原告保證金帳戶已
    無保證金餘額，不能下單交易，始知受有損害云云，然按期
    貨商受委託進行期貨交易時，應向期貨交易人收取交易保證
    金或權利金，並設置客戶明細帳，逐日計算其餘額；期貨商
    受託從事期貨交易，應於成交後即作成買賣報告書交付期貨
    交易人，並應於每月底編製對帳單分送各期貨交易人，期貨
    交易法第67條、第68條第1項定有明文。依原告提出之期交
    所交易資料所示(見本院卷第15-31頁)，原告於92年1月至93
    年2月間皆陸續有進行期貨或選擇權買賣，依上開規定，原
    告應於每次交易後之次月即會收到被告寄發之對帳單，若對
    買賣內容有爭議，理應即時向被告提出反應，然原告卻於事
    隔16年後，始主張未收到買賣報告書、對帳單等情，顯與常
    情相違；再原告之地址從開戶之後到現在都沒有變更，則原
    告既然可以收到被告於109年初寄送原告之權利通知書，衡
    諸常情，原告當然亦會收到92、93年間被告所寄送之每月對
    帳單，被告應無甘冒受罰之風險而故意不向原告報告交易進
    行或不提供期貨交易紀錄之情事；又原告帳戶最後交易日為
    93年5月7日(見本院卷第105頁)，且原告亦於存摺交易明細
    記載「93/3/4出金10萬、93.5.7出金12.8萬」(見本院卷第4
    1頁)，依原告之存摺交易明細，亦確係記載「93/05/07，轉
    帳存入128,909元」，則原告93年5月7日最後出金128,909元
    ，原告期貨帳戶保證金餘額即歸零，被告應會於93年6月寄
    送之93年5月對帳單上會如實記載保證金餘額為0元之情，故
    原告對帳戶之保證金為0元有爭執，應於收到對帳單時即時
    請求被告確認或返還保證金，故原告至遲於93年6月應即知
    悉其受有保證金損害之情事，即原告之侵權行為損害賠償請
    求權之時效，應自93年6月起算，顯見原告知有損害或賠償
    義務人時迄原告於110年10月8日提起本訴止已逾2年，且自
    侵權行為時起迄原告於110年10月8日提起本訴止亦已逾10年
    ，其侵權行為損害賠償請求權業已罹於時效，是被告爰引時
    效抗辯為由拒絕給付，應屬可採。故原告主張係於109年初
    收到被告寄送之投資人權利通知書為時效起算日，110年10
    月8日起訴並未罹於時效云云，則非可採。
　㈢至原告另主張被告未提出計算細節及關鍵文件資料云云，然
    依「臺灣期貨交易所股份有限公司期貨商、結算會員帳表憑
    證保存年限表」規定，其後第四點關於業務憑證(包括買賣
    報告書、委託書《成交部份》、買賣委託紀錄及電腦檔案委託
    紀錄《語音、網際網路、專線、封閉式專屬網路等電子式交
    易型態或由期貨商以電子方式填具買賣委託書者》)之保存期
    限為5年，承前所述，原告不於93年6月收到對帳單時對被告
    主張損害賠償，反於17年後提起本訴，請求被告提出已逾保
    存年限而銷毀之當時之買賣報告書、對帳單，實屬強人所難
    ，亦不可採。
四、綜上所述，原告據以提起本訴，請求被告給付120,500元，
    為無理由，應予駁回。　　
五、本件事證已臻明確，兩造其餘攻擊防禦方法及證據，核與判
    決之結果不生影響，爰不一一論列，併此敘明。
六、訴訟費用負擔之依據：民事訴訟法第78條。本件訴訟費用額
    ，依後附計算書確定如主文第2項所示金額。
中　　華　　民　　國　　111 　年　　2 　　月　　22　　日
                  臺北簡易庭    法  官  葉藍鸚
訴訟費用計算書
項　　    目               金　額（新臺幣）　　   備　註
第一審裁判費   　 　　     1,330元
合　　　　計　　　         1,330元
以上正本係照原本作成。
如不服本判決，應於判決送達後20日內向本庭提出上訴狀（須按
他造當事人之人數附繕本）。如委任律師提起上訴者，應一併繳
納上訴審裁判費。
中　　華　　民　　國　　111 　年　　2 　　月　　22　　日
                                書記官  林錫欽